臺灣高等法院臺南分院刑事判決　　96年度重上更(一)字第62號
上　訴　人
即　被　告　乙○○
選任辯護人　汪玉蓮　律師
上列上訴人因殺人未遂等案件，不服臺灣嘉義地方法院九十一年
度訴字第三五０號中華民國九十二年八月八日第一審判決（起訴
案號：臺灣嘉義地方法院檢察署九十年度偵字第三七七０號），
被告提起上訴，本院判決後（九十二年度上訴字第一０六０號）
，經最高法院第一次發回更審，本院判決如下：
    主  文
原判決撤銷。
乙○○損壞公務員職務上掌管之物品，處有期徒刑貳年陸月。
    事  實
一、乙○○於民國（下同）九十年六月五日晚十一時二十分許，
    於飲酒後（此部分所涉公共危險部分，另由公訴人為不起訴
    處分）駕駛一部未懸掛車牌之ＳＡＡＢ牌白色小客車，右前
    座附載乘客高延育（已死亡，另由公訴人為不起訴處分），
    由嘉義市北興陸橋闖紅燈後沿民權路（以下所稱之路名均指
    嘉義市轄區）向東直行，適嘉義市警察局第一分局長榮派出
    所警員戊○○、甲○○當時擔任組合警力勤務，由甲○○駕
    駛車號ＤＮ－九六六五號巡邏車搭載戊○○行經該處，警員
    甲○○即駕車尾追並打開警車之警示燈欲執行盤檢任務，詎
    乙○○見狀即駕駛ＳＡＡＢ牌白色小客車加速逃逸，其後將
    車自新榮路右轉至延平街，即逆向（即西往東方向）駛入延
    平街，並將車逆向停放於延平街三八八號前，警員戊○○、
    甲○○二人復於晚上十一時三十五分許發現該車，即亦將警
    車自新榮路逆向駛入約六米寬之延平街，並將警車車頭駛入
    ＳＡＡＢ牌白色小客車前方約四、五十公分處，欲對未懸掛
    車牌之ＳＡＡＢ牌白色小客車之駕駛及乘客執行盤檢，惟乙○○竟欲脫離現場，明知駕車猛烈衝撞前方，結果將導致屬
    公務上員警掌管之警車遭毀損並傷及車內警員之情況下，仍
    因欲將車迴轉而逃逸，多次以猛烈前進、後退之方式加以衝
    撞，對於依法執行職務之警員施強暴行為，其間先將方向盤
    轉向右邊而撞擊當時停在其右方之警車左側車門，將警車撞
    成車頭朝向延平街三八八號之方向、車身打橫在延平街上之
    狀態，該二名警員見情況危急，立即跳下車，警員甲○○並
    自警車駕駛座閃躲至延平街三八八號住宅騎樓附近，該處亦
    為乙○○所駕車輛駕駛座旁，而警員戊○○則自警車客座往
    後閃躲至警車後車箱附近，二人並分別先後對空鳴槍示警，
    詎乙○○仍不願罷手，接續前揭犯意，在尚停有兩側汽車之
    該窄小街道內，於夜間多次前進、後退猛烈衝撞該處停放之
    警車並波及其他人所有之車輛、住戶之鐵捲門等設備，幸該
    二名員警機警閃避，其中一次乙○○車向後倒退時，該車側
    邊保險桿擦到戊○○腳部，戊○○適因變換位置重心不穩滑
    倒致其受有右手背擦傷、右膝擦傷之傷害（傷害部分未據告
    訴），該二名警員為防衛警車暨自己生命、身體安全即開槍
    還擊，其中一槍擊中車內乘客高延育腦部，然並未能阻止乙○○駕車逃離現場，而前開警車受有左前車門下方鈑金凹陷
    、左後車門（公訴人誤載為右後車門）後方鈑金凹陷等之損
    壞；另嘉義市○○街三八六號住戶丁○○所有停放於延平街
    三八八號對面的車號ＲＬ－三四七二號自小貨車，亦受有車
    頭、右側車門、右側車身及引擎蓋等多處損壞；另嘉義市○○街三八八號住戶丙○○所有住處鐵門凹陷損壞、住處右方
    門柱及自來水管損壞，及其所有車號ＲＱ－三二○二號自小
    貨車前後處等損壞凹陷（上開毀損丁○○車輛、丙○○車輛
    及住宅鐵捲門等處部分，均已撤回告訴）。乙○○於逃逸中
    見高延育渾身是血，隨即將高延育送往財團法人天主教聖馬
    爾定醫院急救，高延育仍因傷及要害不治死亡，乙○○隨即
    在該醫院內遭警逮捕。
二、案經丁○○、丙○○訴由嘉義市警察局第一分局移送臺灣嘉
    義地方法院檢察署檢察官偵查起訴。
    理  由
甲、程序部分：
一、本件辯護人主張證人賴弘棋、甲○○、丁○○、陳祥宇、高
    延育家屬等人於警訊中之證言，屬傳聞證據，不具證據能力
    。另證人賴弘棋、甲○○九十年六月六日之書面報告及警方
    模擬現場之照片均無證據能力云云。
二、經查，證人賴弘棋、甲○○、丁○○、陳祥宇、高延育家屬
    等人於警訊中之證言，屬被告以外之人於審判外之言詞陳述
    ；另證人賴弘棋、甲○○九十年六月六日之書面報告及警方
    模擬現場之照片為被告以外之人，於審判外之書面陳述，依
    刑事訴訟法第一百五十九條第一項之規定，均不得作為證據
    。
三、按被告以外之人於審判外之陳述，經當事人於審判程序同意
    作為證據，法院審酌該言詞陳述或書面陳述作成時之情況，
    認為適當者，亦得為證據。當事人、代理人或辯護人於法院
    調查證據時，知有刑事訴訟法第一百五十九條第一項不得為
    證據之情形，而未於言詞辯論終結前聲明異議，視為有前項
    之同意，刑事訴訟法第一百五十九條之五定有明文。查證人
    賴弘棋、甲○○於偵查中之陳述，為審判外之陳述而屬傳聞
    證據，被告及公訴人於偵、審中提出及偵、審中所調取函查
    之各項具傳聞性質之證據資料，公訴人、被告於本院審判程
    序中對於前述證人於偵查中之證述及其他相關具傳聞性質之
    證據資料之證據能力，均沒有意見，且迄於言詞辯論終結前
    亦未聲明異議。本院審酌上開證人於偵查中均經具結而在檢
    察官面前陳述及各項證據資料作成之情況，核無違法取證或
    其他瑕疪，且為證明本件犯罪事實所必要之重要關係事項，
    認為以之作為證據為適當，上開證人於偵查中所為審判外之
    陳述及其他相關證據資料，自得採為證據。
乙、實體部分:
一、上揭事實，業據上訴人即被告乙○○（下稱被告）於本院上
    訴審及本院更一審審理時坦承不諱，核與證人即警員甲○○
    、戊○○於於原審、本院上訴審調查時及本院更一審審理時
    證述被告因未掛車牌、闖紅燈拒絕盤檢逃逸，並於上揭時地
    逆向停車而為警車追緝截獲，二車相距約四、五十公分，被
    告竟拒不下車即開始撞警車，欲以車頭方向前進迴車逃離，
    經三次撞擊後致巡邏車毀損，不能駕駛，被告趕著要走，戊○○警員左腳並因遭被告車倒退要逃離時撞到受傷，彼等開
    槍阻止未果等情大致相符（見警訊卷第十八頁、原審卷第七
    一頁至第八三頁、第一０五頁至第一一０頁、本院上訴審九
    十二年十一月二十一日準備程序筆錄第二頁至第五頁、本院
    更一審審判筆錄第一０九頁至第一四二頁），且有住在附近
    當時在場目擊上開情形之證人即被害人丁○○、丙○○於原
    審、本院上訴審證述上開汽車、鐵捲門、門柱等受損情節可
    據及警方所繪製之現場圖（見相驗卷第六、八、九頁）在卷
    可按，並有被撞損毀由警員甲○○所駕駛搭載戊○○執行盤
    檢任務之巡邏車相片（見偵查卷第一一０頁至第一二七頁）
    、嘉義第一分局長榮派出所函覆本院該車受損之情形及修復
    費用達新台幣七萬五千零二元、暨被告理賠汽車受損之嘉義
    市西區調解委員會調解筆錄等附卷可稽，此外，尚有警員戊○○受左腳擦傷、右臂擦傷之診斷書一紙及受傷之照片五幀
    附卷可查（見警卷第二四頁、二八至三十頁），被告之自白
    應與事實相符，本件事證已臻明確，被告妨害公務暨損壞公
    務員職務上掌管之物品犯行，洵堪認定，應予依法論科。
二、被告於甲○○、戊○○二名警員執行盤檢任務時，急欲逃離
    現場，乃駕駛汽車猛力衝撞擋住其去路之警車，對警員施以
    強暴之手段，所為係犯刑法第一百三十五條第一項妨害公務
　　罪。又司法警察於執行職務，追緝、逮捕人犯時所駕駛之警
    車，自屬公務員本於職務上之關係而掌管之物，被告以汽車
    故意衝撞予以毀損，所為係犯刑法第一百三十八條損壞公務
    員職務上掌管之物品罪。被告所犯上開二罪，皆屬同時同地
    以一駕車行為所為，為想像競合犯，應從一較重之損壞公務
    員職務上掌管之物品論處。被告以一接續之數衝撞舉動，依
    一般社會觀念，仍應包括地認係一損壞公務員職務上掌管之
    物品行為，併予說明。被告行為後，九十五年六月十四日修
    正公布，同年七月一日施行之刑法施行法第一條之一第一項
    、第二項前段增訂「中華民國九十四年一月七日刑法修正施
    行後，刑法分則編所定罰金之貨幣單位為新臺幣。九十四年
    一月七日刑法修正時，刑法分則編未修正之條文定有罰金者
    ，自九十四年一月七日刑法修正施行後，就其所定數額提高
    為三十倍。」等內容。而被告所犯之刑法第一百三十五條第
    一項，自七十二年六月二十六日（即罰金罰鍰提高標準條例
    修正公布日）迄今未修正，其罰金法定刑為「三百元」，貨
    幣單位乃「銀元」（刑法第一百三十五條第一項參照），依
    罰金罰鍰提高標準條例第一條前段提高為十倍，實為「銀元
    三千元」，經折算為「新臺幣九千元」，刑法施行法於九十
    五年七月一日施行後，所定罰金之貨幣單位為新臺幣，就其
    所定數額提高為三十倍，刑法第一百三十五條第一項之罰金
    法定刑「三千元」，依該規定折算，亦為「新臺幣九千元」
    。是刑法施行法前開條文修正後，刑法第一百三十五條第一
    項「罪刑」並未變更。刑法施行法第一條之一第一項、第二
    項前段之法律效果乃將刑法分則罰金刑之貨幣單位從「銀元
    」轉換為「新臺幣」，係貨幣單位之準據法，修正意旨亦止
    於釐清吾國先前易生混淆之貨幣單位系統，與罪刑無涉，尚
    無刑法第二條第一項新舊法比較適用之問題，自應適用現行
    有效之法律，附此敘明。
三、原審以被告罪證明確，因予論罪科刑，固非無見，惟查原判
    決既認被告於六米寬兩側並已有車輛停靠之狹窄街道上，夜
    間一再倒車、前進，衝撞警車再倒退、並做多次迴轉動作，
    企圖逃離現場等情，然卻又遽認被告係以不確定之殺人故意
    ，當場以自用小客車衝撞警員未果，而犯刑法第二百七十一
    條第二項、第一項殺人未遂罪，尚有未洽（詳如後述）；被
    告否認其有殺人故意而就殺人未遂部分指摘原判決不當，為
    有理由，應由本院將原判決撤銷改判。爰併審酌被告犯罪之
    動機、目的、手段、所生危害（被害人戊○○所受傷害、警
    車嚴重損害之程度）及車內乘客高延育因其拒絕警員盤檢暴
    力妨害公務而死亡，犯罪情節甚為嚴重，惟念其犯罪後，於
    本院上訴審及本院更一審均坦承犯行不諱，已賠償警車暨丁○○等所受損害等一切情狀，量處如主文第二項所示之刑，
    以資懲儆。
四、公訴意旨略以：被告於上揭時、地，當警員戊○○、甲○○
    二人將警車車頭駛入被告所駕自小客車前方，欲對被告之駕
    駛及乘客執行盤檢之際，被告在能預見若駕車猛烈衝撞前方
    ，將會危及警車內警員之生命安全之情況下，仍不顧值勤員
    警之生命安全，多次以猛烈前進、後退之方式加以衝撞，其
    間該二名警員見情況危急立即跳下車並對空鳴槍示警，詎被
    告仍不顧罷手，接續在該窄小街道連續前進後退多次猛烈衝
    撞員警，幸該二名員警機警閃避，始倖免一死等語，因認被
    告以不確定之殺人故意，當場以自用小客車衝撞警員，未果
    ，涉有刑法第二百七十一條第二項、第一項之殺人未遂罪嫌
    云云。經查：
  (一)按犯罪事實應依證據認定之，無證據不得認定犯罪事實；又
    不能證明被告犯罪者，應諭知無罪之判決，刑事訴訟法第一
    百五十四條第二項、第三百零一條第一項分別定有明文。認
    定不利於被告之事實，須依積極證據，苟積極證據不足為不
    利於被告事實之認定時，即應為有利於被告之認定，更不必
    有何有利之證據。此之所謂證據，須確屬能為被告有罪之證
    明，而無瑕疵可指者，始足當之；再者，犯罪事實之認定，
    應憑證據，所謂證據，須適於為被告犯罪事實之證明者，始
    得採為斷罪資料，如未能發現相當證據，或證據不足以證明
    ，自不能以推測或擬制之方法以為裁判基礎；又所謂認定犯
    罪事實所憑之證據，雖不以直接證據為限，間接證據亦包括
    在內，然而無論直接或間接證據，其為訴訟上之證明，須於
    通常一般人均不致有所懷疑，而得確信其為真實之程度，始
    得據之為有罪之認定，倘其證明尚未達到此一程度，而有合
    理懷疑存在時，即應為無罪之判決（最高法院五十六年度台
    上字第八０七號判決、二十九年上字第三一○五號、三十年
    上字第八一六號、四十年台上字第八六號、五十三年台上字
    第二七五○號、七十六年台上字第四九八六號判例參照）。
  (二)公訴意旨認被告涉有上開殺人未遂罪嫌，無非係以即警員戊○○、甲○○之證述及告訴人丁○○、丙○○之指訴情節、
    及驗傷診斷証明書、現場相片等為主要論據。惟被告堅決否
    認有何殺人未遂之犯行，並辯稱：伊沒有殺人之意思，因當
    時槍一直打過來，伊很害怕，只是想逃離現場而已，從頭到
    尾沒有看到有人在伊車前後云云。
  (三)查被告行為時係甫滿十八歲之人，年輕識淺，因無照又酒後
    駕車，乃拒絕盤檢亟思加速逃逸，而為警車尾隨追緝，並逆
    向停車，已如上述，已見被告年幼無識、少不更事慌張之情
    ，及至警車尾隨跟至，又於該六米寬（有原審勘驗筆錄可據
    ，見原審卷第一八七頁，公訴人誤為一四四０公分）兩側停
    靠有車輛之窄巷，欲於暗夜漆黑時之際衝撞警車而迴車逃逸
    ，自非易事，況兩旁早已停有汽車，更形狹窄（相驗卷載剩
    四一０公分，見相驗卷第六頁），此亦有警方採證時之現場
    相片五幀可據（見警訊卷第二六頁至第二九頁）。即被告亦
    迭於警訊及偵查中供承：其因所駕之車借自他人非其所有，
    而其又酒後駕車，後來其將車逆向停在延平街，正停好車，
    準備熄火時，高延育喊警察來了，其很慌張，當時衝撞警車
    幾次，其不知道，只想要趕快跑，沒注意警察是否坐在車內
    ，沒有要撞死警察，其很緊張油門太大力踩；當時車子一移
    動警察就開槍了，其聽到有人叫其等下車，當時沒有看到警
    察，車子一移動，就聽到很多槍聲，其只是要迴轉，知道自
    己有撞到東西，但不知道撞到什麼，其從倒車一直到離開現
    場都一直聽到槍聲不斷，其只顧低頭倒車，當時其又有喝酒
    ，害怕被警察臨檢等語（見偵卷第七頁背面至第八頁、原審
    卷第一七六頁、第二０四頁）。衡情被告不願被警取締，於
    漆黑暗夜緊張急於逃逸閃躲槍擊之際，致前進、後退衝撞何
    物體不易自知，依當時情狀，尚難確認其有撞死警員之故意
    。
  (四)次查，依據警察所繪製之現場圖（見相驗卷第九頁），被告
    所駕駛、搭載高延育之ＳＡＡＢ車輛東向逆向停放於嘉義市
    ○○街三八八號右側第一間車庫前；當時由警員甲○○所駕
    駛、搭載戊○○之警車亦係以東向逆向停放於延平街三八八
    號住家前，緊靠被告所駕之車輛，並將警車車頭斜插駛入被
    告所駕之車輛前方；適在被告所駕車輛前方即延平街三八六
    號屋前，有順向（即西向）停放丙○○所有之ＲＱ─三二○
    二號紅色自小貨車；被告所駕之車輛後方即嘉義市○○路一
    二六號屋前，亦有順向（即西向）停放不詳姓名人所有之Ｅ
    Ｖ─○五一一號藍色自小客車（見偵卷第四○頁）；在被告
    所駕之車輛停放位置對面即延平街三八五號、三八七號屋前
    中間，亦有順向（單行道均西向）停放之丁○○所有ＲＬ—
    三四七二號藍色自小貨車、後方有ＲＰ─七五八七號（見相
    驗卷第九頁）。則被告所駕之車輛前後均停有車輛，警車又
    係緊靠被告所駕之車輛停放，被告所駕之車輛當時已深陷包
    夾之車陣中，即使倒退，亦非撞擊ＥＶ─０五一一號自小客
    車不可，如欲脫離尚須往前，再調整車尾方位後，始能倒車
    駛離現場，此均有上開警方繪製之現場圖可據。是證人即警
    員甲○○於原審及本院更一審證述被告可以倒退之方式倒車
    駛離云云，並非易事。
  (五)被告所駕之車輛、警車、附近車輛、住宅鐵門損壞之情形，
    其中延平街三八八號門柱上之木板遭碰撞破裂（見警卷第二
    六頁上）；停放在延平街三八六號屋前之丙○○所有之ＲＱ
    ─三二○二號自小貨車遭碰撞後車頭斜撞至延平街三八六號
    與三八八號間之門柱，自小貨車的右前車門及右後車門均開
    啟，車身與道路約略呈三十度之傾斜（見警卷第二七頁下）
    ；而停放在延平街三八五號、三八七號屋前中間之ＲＬ—三
    四七二號自小貨車右側車斗部分亦因遭碰撞而凹陷、右側前
    車門因遭碰撞而凹陷、車頭引擎蓋與右側葉子板附近亦因撞
    上前方電線桿而變形（見偵卷第三八頁、相驗卷第十八頁正
    、背面）；丙○○所有之延平街三八八號鐵門有擦撞痕跡（
    見偵卷第三九頁下）；停放在新榮路一二六號屋前，不詳姓
    名之人所有之ＥＶ─○五一一號自小客車則受有右後保險桿
    擦撞之損害（見偵卷第四十頁下）；被告所駕之車輛之車頭
    保險桿掉落、左車前葉子板凹陷、車後保險桿位移嚴重但未
    完全掉落、右後保險桿破裂、後車箱凹陷（見偵卷第八二頁
    至八四頁、八六頁）；警車之左前車門前方與左後車門靠近
    左後車輪處均各有一處明顯之凹陷（見警卷第三一頁）等情
    ，有現場照片附卷可稽。由其撞毀之門柱及車輛所在之相關
    位置以觀，係成一圓型排列之狀態，因被告欲迴車掉頭將車
    子順著單行道之方向開出，凡是在其完成迴車動作範圍內之
    車輛及門柱，均同遭撞毀。而被告最後確係將車頭迴轉後，
    向新榮路方向逃逸，足見被告上開毀損之警、民車輛，住宅
    鐵門，顯然係在被告前進、倒退，企圖衝撞警車後欲留下左
    轉之空間迴轉以便逃離之結果所造成，衡情被告為躲避槍擊
    低頭閃避，加上漆黑暗夜窄路上，酒後駕車（該種車又性能
    優越），慌張失措，致有失去方向感迭次誤撞、莽撞之情形
    ，難認被告有直接殺人未遂之故意，被告雖於倒車之際不慎
    擦撞警員戊○○，亦適因警員戊○○變換位置重心不穩所致
    ，有警員即證人戊○○之證詞可稽（見原審卷第七一頁至第
    七八頁），亦難遽認被告有殺人不確定之故意，執意欲衝撞
    無處避讓或避讓不及之警員（蓋道路兩側既停有車輛自可當
    掩體，亦非無處可避）。警員甲○○雖證稱：被告以所駕之
    車車頭撞伊，以所駕之車後面衝撞戊○○，被告撞警車駕駛
    座後面位置，撞了之後警車就變成斜的，第一次撞後，再倒
    車的時候，其等二人就同時開車門下車，伊繞過被告的車，
    閃躲到延平街左側住宅騎樓下，其位置是在被告車子駕駛座
    的旁邊，戊○○從警車客座往後走，閃躲到警車車後附近，
    被告將警車撞斜後，仍繼續衝撞警車，被告一直撞到其等站
    的位置，被告有做迴轉的動作，但是他有很多機會可以轉出
    去，他是撞到東西，就後退，往後撞到東西就再往前，如果
    他要迴轉也不需要如此，因為被告撞到戊○○，賴員跌倒，
    其先對空開了一槍後，再朝被告車輛右輪開槍，其剛好站在
    柱樑的前方，柱樑被撞得很嚴重，如果其沒有跳開，就會被
    撞死等語（見原審卷第七八至八二頁、第一○六至一○七頁
    ），警員戊○○雖證稱：其等將車停在被告車旁兩車距離約
    四、五十公分，當時是甲○○開車，其等停好車後，還沒有
    下車，被告就開始撞其等，其等本來與被告所駕之車輛是併
    排停車，被告第一次用車撞警車的駕駛座門的位置，警車打
    斜之後，被告就準備往左邊即哈騷ＰＵＢ店前的空間處迴轉
    離開現場，其等在被告撞完車後準備迴轉時，趕快下車，其
    等下車後有喝令被告停車，但是被告聽不到，其下車後就跑
    到警車的後車箱後面位置，因為當時被告一直用車撞要迴轉
    ，其等當時沒有掩蔽物，身體受到危害，就先對空鳴槍，開
    槍後被告沒有做何反應，仍是繼續撞擊，其認為被告是聽到
    槍聲，往其位置撞，被告是用後車箱撞其，後來其就躲到甲○○站的位置，就是接近警車車頭的位置，其等就對被告車
    輪開槍，一起繞過車頭，走到警車駕駛座旁邊門的位置，其
    先對車輪開了一槍，甲○○也有對空鳴一槍，後來被告車子
    因為方向盤轉過頭，造成車子打滑，而斜成與警車略為平行
    ，被告又再倒車，要把車子打直，其本來要換位置，但是剛
    好被告倒車，因其重心不穩，一面閃躲，一面開了一槍，就
    在閃躲的時候，其被被告車子的保險桿撞到等語（見原審卷
    第七一至七八頁），惟被告於漆黑慌亂之車陣中，如何找到
    正確路線以逃離現場，應為其首要考慮之點，應無故意朝警
    員位置撞擊之餘裕，且在雙方均處於動態之環境中，閃躲碰
    撞實為不可避免，被告意在逃亡，難認其有撞人之故意，證
    人上開所證應為其主觀認知，尚非客觀之殺人證據，且證人
    即警員戊○○既陳稱伊之所以被撞，適因被告一再倒車，要
    把車子打直，而為被告撞到等情，足見證人甲○○、戊○○
    下車後原各自一方，意在阻止被告逃離，嗣因被告不停衝撞
    警車，思欲制止，乃變換位置到警車駕駛座旁，不意被告方
    向盤轉過頭，又正企圖打直間，賴警員重心不穩，始遭被告
    倒車撞及等情，參以被告並未趁機接續追撞已受擦傷之警員
    戊○○，難認被告確有殺人之犯意。
  (六)末查，被告於第一次衝撞警車後，車上員警甲○○、戊○○
    均已分別自駕駛座兩側下車，並迅速閃躲至路旁之門柱或車
    輛後面，此應為坐在駕駛座上之被告所能目睹，雖被告繼續
    衝撞警車或其他路旁之車輛或門柱，但員警均已有掩體足供
    掩蔽，客觀上並不足以發生員警生命危險之情況。且被告當
    時之目的亦僅係急欲迴車逃離現場，主觀上亦無殺人之犯意
    。從而，被告主觀上確信其不致發生殺人之結果，且無放任
    其結果發生之意思，故難認有何不確定殺人之故意可言。
  (七)此外又查無其他任何積極之證據，足認被告有上述殺人未遂
    之犯行，本應諭知此部分無罪之判決，因公訴人以與上開論
    罪科刑部分有裁判上一罪之想像競合犯關係一併起訴，爰本
    於審判上不可分之原則，不另諭知此部分無罪判決。
五、
  (一)國家之刑罰權係對於每一犯罪事實存在，單一之犯罪事實，
    實體法上之刑罰權僅有一個，在訴訟法上亦無從分割，無論
    起訴程序或上訴程序皆然，故刑事訴訟法第三百四十八條第
    二項規定，對於判決之一部上訴者，其有關係之部分，視為
    亦已上訴，此時自應就該有關係部分併予審判。至於所謂有
    關係之部分，則係指判決之各部分在審判上無從分割，因一
    部上訴而其全部必受影響者而言，例如單純一罪或有裁判上
    一罪、實質上一罪關係者是。又檢察官以裁判上一罪起訴之
    案件，經法院審理結果，認其中一部分有罪，他部屬告訴乃
    論之罪，已經告訴人合法撤回告訴，其主文雖僅須記載有罪
    部分之罪，以為單一刑罰權之宣示，但他部分亦須於理由內
    敘明毋庸於主文內另為不受理諭知之理由，否則即有已受請
    求之事項未予判決之違法。依起訴書犯罪事實之記載，被告
    係基於殺人、妨害公務、損壞公務員職務上掌管之警車及毀
    損之不確定故意，在嘉義市○○街三八八號前，同時、同地
    駕車衝撞警員戊○○、甲○○、損壞上開員警職務上掌管之
    警車及使丁○○所有之車號ＲＬ－三四七二號自用小貨車車
    頭、右側車門、右側車身及引擎蓋等多處損壞、丙○○所有
    之住處鐵門凹陷損壞、住處右方門柱及自來水管損壞、其所
    有車號ＲＱ－三二０二號自小貨車前後處等損壞凹陷；其證
    據並所犯法條欄復敘明被告所為係以一行為涉犯殺人未遂、
    毀損器物、妨害公務、損壞公務員職務上掌管之物品四罪，
    屬想像競合犯，而有裁判上一罪關係；則告訴人丁○○、丙○○在第一審辯論終結前，既已分別撤回就毀損器物部分之
    告訴，原審法院在論處被告殺人未遂罪刑時，並就與之有裁
    判上一罪關係之上揭毀損器物罪部分，於理由內敘明不另為
    不受理之諭知，嗣被告就原審判決提起第二審上訴，依刑事
    訴訟法第三百四十八條第二項規定，其有關係之毀損器物罪
    部分，亦應視為已上訴，由本院一併審理。
  (二)公訴意旨另略以：被告乙○○於上揭時、地，同時將嘉義市
    ○○街三八六號住戶丁○○所有停放於延平街三八八號對面
    的車號ＲＬ－三四七二號自小貨車的車頭、右側車門、右側
    車身及引擎蓋等多處損壞；嘉義市○○街三八八號住戶丙○○所有住處鐵門凹陷損壞、住處右方門柱及自來水管損壞，
    車號ＲＱ－三二○二號自小貨車前後處損壞凹陷，因認被告
    另犯刑法第三百五十四條第一項之毀損罪嫌。按告訴乃論之
    罪，告訴人於第一審辯論終結前，得撤回其告訴；又告訴乃
    論之罪經撤回者，應諭知不受理之判決，刑事訴訟法第二百
    三十八條第一項、第三百零三條第三款分別定有明文。查本
    件告訴人丁○○、丙○○告訴被告毀損案件，依刑法第三百
    五十七條之規定，係告訴乃論之罪。茲經告訴人具狀前來請
    求撤回告訴（見原審卷第一五二頁），揆之首開說明，爰應
    諭知不受理之判決，惟公訴人認此部分與前開有罪部分有想
    像競合犯之裁判上一罪之關係，故不另為不受理之諭知。
據上論斷，應依刑事訴訟法第三百六十九條第一項前段、第三百
六十四條、第二百九十九條第一項前段，刑法第一百三十五條第
一項、第一百三十八條、第五十五條，刑法施行法第一條之一，
廢止前罰金罰鍰提高標準條例第二條，判決如主文。
本案經檢察官劉得鉦到庭執行職務。
中　　華　　民　　國　　96　　年　　5 　　月　　29　　日
                  刑事第六庭  審判長法　官  蔡崇義
                                    法　官  董武全
                                    法　官  曾文欣
以上正本證明與原本無異。
如不服本判決，應於收受本判決後十日內向本院提出上訴書狀。
其未敘述上訴理由者並得於提起上訴後十日內向本院補提理由書
狀（均須按他造當事人之人數附繕本）「切勿逕送上級法院」。
　　　　　　　　　　　　　　　　　　書記官  李育儒
中　　華　　民　　國　　96　　年　　5 　　月　　30　　日
附錄本判決論罪科刑法條
刑法第138條（妨害職務上掌管之文書物品罪）
毀棄、損壞或隱匿公務員職務上掌管或委託第三人掌管之文書、
圖畫、物品，或致令不堪用者，處五年以下有期徒刑。
刑法第135條（妨害公務執行及職務強制罪）
對於公務員依法執行職務時，施強暴脅迫者，處三年以下有期徒
刑、拘役或三百元以下罰金。
